【裁判字號】    92,上訴,1034
【裁判日期】    920626
【裁判案由】    毒品危害防制條例
【裁判全文】
臺灣高等法院臺中分院刑事判決                  九十二年度上訴字第一○三四號
    上  訴  人
    即  被  告  乙○○
右上訴人因違反毒品危害防制條例案件，不服臺灣臺中地方法院九十二年度訴字第一
四○號中華民國九十二年四月九日第一審判決（起訴案號：臺灣臺中地方法院檢察署
九十一年度毒偵字第三○六八號），提起上訴，本院判決如左：
    主      文
上訴駁回。
    事實及理由
一、本案經本院審理結果，認第一審判決認事用法及量刑均無不當，應予維持，並引
    第一審判決書記載之事實、證據及理由。（如附件）
二、被告乙○○上訴意旨略以：原審量刑過重，請求減輕云云。惟查：被告於八十三
    年間分別因違反麻醉藥品管理條例及肅清煙毒條例案件，經臺灣雲林地方法院以
    八十三年度易字第一一八四號判處有期徒刑四月，如易科罰金以三百元折算一日
    確定及以八十三年度訴字第四三九號判處有期徒刑三年二月確定，並就前開二罪
    定其應執行刑為三年四月，於八十四年六月二十六日入監服刑，指揮書執畢日期
    為八十八年一月九日。惟被告於入監服刑前之八十四年間，又因違反麻醉藥品管
    理條例案件經臺灣臺南地方法院以八十四年度易字第二六九一號判處有期徒刑三
    月，如易科罰金以三百元折算一日確定，並自八十八年一月十日起接續執行。嗣
    於八十六年二月二十五日因縮短刑期假釋出監，前開三罪之縮刑期滿日期為八十
    八年一月一日。被告於前開徒刑執行完畢後，猶不知悔改，竟於九十年間又因施
    用毒品案件，經臺灣嘉義地方法院裁定送觀察、勒戒後，認有繼續施用毒品之傾
    向，另由該法院裁定令入戒治處所施以強制戒治。嗣因其於戒治處所中戒治效果
    經評定良好，經該法院裁定停止戒治，所餘期間付保護管束，並於九十年十一月
    二十九日出戒治處所，於九十一年五月二十九日強制戒治期滿，並由臺灣嘉義地
    方法院檢察署檢察官於九十一年六月十一日以九十一年度戒毒偵字第一一六號為
    不起訴處分確定。詎其並未斷絕毒癮，於上開不起訴處分後五年內，竟又再為本
    件犯行，原審以被告有上開多次施用毒品前科，無視於毒品對於自身健康之戕害
    及國家對於杜絕毒品犯罪之禁令；其施用毒品純係個人需求，犯罪之動機、目的
    單純，其本次施用第一級毒品海洛因之期間約一個月，且每三至五日即施用一次
    ，次數頻繁；施用第二級毒品安非他命之次數較少，僅為數次；又施用毒品係自
    戕行為，犯罪手段平和，被告尚未因此而危害他人，所生損害不大；其就施用第
    一級毒品海洛因部分均能坦白承認，就施用第二級毒品安非他命部分亦僅爭執最
    後一次施用之時間，態度尚稱良好；再考之施用毒品者均有相當程度之成癮性及
    心理依賴，其犯罪心態與一般刑事犯罪之本質並不相同，容應以「病人」之角度
    為考量，並側重適當之醫學治療及心理矯治為宜等一切情狀，分別就施用第一級
    毒品部分量處有期徒刑八月，施用第二級毒品部分量處有期徒刑五月，並定其應
    執行有期徒刑一年，參酌各該罪名之法定刑，分別為五年及三年以下有期徒刑之
    罪，原審顯已充分審酌被告之利益，被告上訴請求從輕量刑顯無理由，應予駁回
    。
三、據上論斷，應依刑事訴訟法第三百七十三條、第三百六十八條，判決如主文。
本案經檢察官甲○○到庭執行職務。
中      華      民      國      九十二     年     六      月   二十五   日
臺灣高等法院臺中分院刑事第四庭
                                      審判長法  官  洪  耀  宗
                                            法  官  江  德  千
                                            法  官  劉  登  俊
右正本證明與原本無異。
除施用第一級毒品部分外，其餘不得上訴。
                                            書記官  鄧  智  惠
中      華      民      國      九十二     年     六      月   二十六   日
                                                                        Ｒ
附件
臺灣臺中地方法院刑事判決                          九十二年度訴字第一四○號
    公  訴  人  臺灣臺中地方法院檢察署檢察官
    被      告  乙○○  女  二十八歲（民國○○○年○月○日生）
                        住雲林縣水林鄉○○村○○路八巷四號
                        （現在臺灣臺中女子戒治所強制戒治）
                        身分證統一編號：Ｚ000000000號
右列被告因違反毒品危害防制條例案件，經檢察官提起公訴（九十一年度毒偵字第三
○六八號），本院判決如左：
    主  文
乙○○連續施用第一級毒品，累犯，處有期徒刑捌月；扣案之第一級毒品海洛因拾貳
小包（驗餘淨重合計拾貳點捌零公克，包裝重合計肆點貳貳公克）沒收銷燬之。又連
續施用第二級毒品，累犯，處有期徒刑伍月；扣案之第二級毒品安非他命貳小包（壹
包含袋重貳點公克；另壹包含袋重零點伍公克）沒收銷燬之。應執行有期徒刑壹年
；扣案之第一級毒品海洛因拾貳小包（驗餘淨重合計拾貳點捌零公克，包裝重合計肆
點貳貳公克）及第二級毒品安非他命貳小包（壹包含袋重貳點公克；另壹包含袋重
零點伍公克）均沒收銷燬之。
    事  實
一、乙○○曾於民國八十三年間分別因違反麻醉藥品管理條例及肅清煙毒條例案件，
    經臺灣雲林地方法院以八十三年度易字第一一八四號判處有期徒刑四月，如易科
    罰金以三百元折算一日確定及以八十三年度訴字第四三九號判處有期徒刑三年二
    月確定，並就前開二罪定其應執行刑為三年四月，於八十四年六月二十六日入監
    服刑，指揮書執畢日期為八十八年一月九日。惟乙○○於入監服刑前之八十四年
    間，又因違反麻醉藥品管理條例案件經臺灣臺南地方法院以八十四年度易字第二
    六九一號判處有期徒刑三月，如易科罰金以三百元折算一日確定，並自八十八年
    一月十日起接續執行。嗣於八十六年二月二十五日因縮短刑期假釋出監，前開三
    罪之縮刑期滿日期為八十八年一月一日。乙○○於前開徒刑執行完畢後，猶不知
    悔改，竟於九十年間又因施用毒品案件，經臺灣嘉義地方法院裁定送觀察、勒戒
    後，認有繼續施用毒品之傾向，另由該法院裁定令入戒治處所施以強制戒治。嗣
    因其於戒治處所中戒治效果經評定良好，經該法院裁定停止戒治，所餘期間付保
    護管束，並於九十年十一月二十九日出戒治處所，於九十一年五月二十九日強制
    戒治期滿，並由臺灣嘉義地方法院檢察署檢察官於九十一年六月十一日以九十一
    年度戒毒偵字第一一六號為不起訴處分確定。詎其並未斷絕毒癮，於上開不起訴
    處分後五年內，竟又基於施用第一級毒品海洛因之概括犯意，自九十一年七月間
    某日起至同年八月二十一日上午某時止，每三至五日即在嘉義市○區○○○街三
    一號六樓之四住處內，以將第一級毒品海洛因放在香菸內點火吸食之方式，連續
    施用第一級毒品海洛因多次。另又基於施用第二級毒品安非他命之概括犯意，自
    九十一年六月十一日即前開施用毒品經檢察官為不起訴處分之日起至同年八月二
    十二日為警採尿前回溯九十六小時內之某時止，亦在同上住處內，以將第二級毒
    品安非他命放置在玻璃吸食器內，用火燒烤產生氣化，以口鼻吸食之方式，連續
    施用第二級毒品安非他命多次。嗣於九十一年八月二十一日十六時三十分許，雲
    林縣警察局臺西分局持臺灣雲林地方法院核發之搜索票，前往嘉義市○區○○○
    街三一號六樓之四執行搜索，當場查獲乙○○，並扣得在場人黃永祥（所犯施用
    毒品部分，另經臺灣雲林地方法院檢察署檢察官以九十一年度毒偵字第八六五號
    為不起訴處分確定）所有但預備供黃永祥與乙○○共同施用之第一級毒品海洛因
    十二小包（驗餘淨重合計十二．八○公克，包裝重合計四．二二公克）及第二級
    毒品安非他命二小包（一包含袋重二．三公克；另一包含袋重○．五公克，起訴
    書誤為共計毛重一．一公克）；且乙○○經警帶回警局所採集之尿液經送驗後，
    「安非他命」、「甲基安非他命」、「可待因」、「嗎啡」項目均呈陽性反應，
    而悉上情。臺灣雲林地方法院據此乃於九十一年八月二十二日以九十一年度毒聲
    字第七二三號裁定命將乙○○入戒治處所施以強制戒治一年，現正在臺灣臺中女
    子戒治所執行強制戒治中。
二、案經雲林縣警察局臺西分局報告臺灣雲林地方法院檢察署呈請臺灣高等法院檢察
    署移轉臺灣臺中地方法院檢察署檢察官偵查起訴。
    理  由
一、訊據被告乙○○對於有於右揭時、地施用第一級毒品海洛因多次，且自九十一年
    六月十一日起至被查獲為止，僅施用幾次之第二級毒品安非他命等事實，固坦承
    不諱，惟矢口否認有於九十一年八月二十二日為警採尿前回溯九十六小時內之某
    時仍有施用第二級毒品安非他命之犯行，辯稱：在被查獲前半個月以上就沒有施
    用第二級毒品安非他命了云云。經查：
（一）被告乙○○右開自白，有雲林縣衛生局煙毒尿液檢驗成績書中山醫學大學附設
      醫院藥物濫用檢測中心確認結果報告各一紙附卷可稽，及查扣之第一級毒品海
      洛因十二小包（驗餘淨重合計十二．八○公克，包裝重合計四．二二公克）、
      第二級毒品安非他命二小包（一包含袋重二．三公克；另一包含袋重○．五公
      克）足資佐憑。
（二）又扣案之第一級毒品海洛因十二小包經送請法務部調查局鑑定結果，認均含第
      一級第六項毒品海洛因成分，驗餘淨重合計十二．八○公克，包裝重合計四．
      二二公克等情，有該局九十二年二月十九日調科壹字第一六○○○一九三八號
      鑑定通知書在卷可考。
（三）另按海洛因係嗎啡經化學合成之半人工合成品，藥性倍於嗎啡，其經吸食或施
      打進入人體，藉人體解毒系統之代謝作用而分解成藥（毒）性較低之嗎啡，故
      於吸食或施打海洛因之煙毒嫌犯尿液中，可檢驗出嗎啡煙毒反應。且按一般吸
      食或施打煙毒（或麻醉藥品）者，經人體代謝作用後，於八小時之內約有百分
      之八十量於尿液中排出，二十四小時後，續有約剩餘量之百分之九十再排出，
      七十二小時後仍有殘餘微量排出，吸食或施打者個人體質不同，其排出時間亦
      會有差異，尤其成癮者（抗藥性強）其於吸食一百二十小時內所採之尿液，配
      合較具公信力之儀器（如氣相質譜儀）仍可能被檢測出，此曾經憲兵司令部八
      十年五月七日（八○）鑑檢字第一七四六號函釋在案。查本案被告乙○○於九
      十一年八月二十二日在雲林縣警察局臺西分局所採集之尿液，經送請雲林縣衛
      生局檢驗結果，係呈嗎啡陽性反應；經再送請中山醫學大學附設醫院藥物濫用
      檢測中心以氣相層析質譜分析法鑑驗結果，可待因及嗎啡項目亦呈陽性反應等
      情，有雲林縣衛生局煙毒尿液檢驗成績書、中山醫學大學附設醫院藥物濫用檢
      測中心確認結果報告各一份附卷可稽。參以目前施用毒品者以施用毒品海洛因
      最為常見，施用嗎啡者已甚少見，被告乙○○復自承其所施用之第一級毒品係
      海洛因等語，有警訊、偵訊及本院審判筆錄可參，則被告坦承其於本案查獲前
      ，最後一次施用第一級毒品海洛因之時間係九十一年八月二十一日上午某時，
      核與前開說明及尿液檢驗結果均相符合。
（四）被告雖矢口否認有於九十一年八月二十二日為警採尿前回溯九十六小時內仍有
      施用第二級毒品安非他命犯行，並以前揭情詞置辯，惟查，被告於九十一年八
      月二十二日在雲林縣警察局臺西分局所採集之尿液，經送請中山醫學大學附設
      醫院藥物濫用檢測中心以ＧＣ／ＭＳ方法檢驗結果，係呈「安非他命」、「甲
      基安非他命」均陽性反應等情，有該檢測中心確認結果報告一份可資參佐。而
      按氣相層析質譜儀係目前最常採用以測試嫌疑人有無施用毒品之確認方法，蓋
      在良好的操作條件下，以氣相層析質譜儀作藥物及其代謝產物之定性及定量分
      析，將可排除偽陽性之可能，幾乎不會有偽陽性反應產生，最高法院九十年度
      台上字第七八九三號裁判、行政院國軍退除役官兵輔導委員會臺北榮民總醫院
      八十三年四月七日（八三）北總內字第○三○五九號函可資參照。又按常人如
      未施用安非他命，其尿水中當無呈甲基安非他命陽性之反應，倘有施用者，約
      百分之七十於二十四小時內自尿中排出，約百分之九十於九十六小時自尿中排
      出，故推算施用時間距採尿時間最長可能不會超過四日，此經行政院衛生署藥
      物食品檢驗局八十一年二月八日（八一）藥檢壹字第○○一一五六號函示甚明
      。基此，被告乙○○於九十一年八月二十二日所採集之尿液，經以ＧＣ／ＭＳ
      方法（即氣相層析質譜分析法）檢驗結果，既呈「安非他命」、「甲基安非他
      命」均陽性反應，則其確有於九十一年八月二十二日為警採尿前回溯九十六小
      時內之某時，施用第二級毒品安非他命一次之事實，足堪認定。被告辯稱在本
      案被查獲前半個月以上即未再施用第二級毒品安非他命云云，委不可採。
（五）再查，被告前於八十三年間即因施用海洛因違反肅清煙毒條例案件，經臺灣雲
      林地方法院以八十三年度訴字第四三九號判處有期徒刑三年二月確定；另因施
      用安非他命違反麻醉藥品管理條例，而經該法院另以八十三年度易字第一一八
      四號判處有期徒刑四月，如易科罰金以三百元折算一日確定，並定其應執行之
      刑為三年四月，業於八十八年一月一日執行完畢。嗣於九十年間，又因施用第
      一級毒品海洛因及第二級毒品安非他命案件，經臺灣嘉義地方法院裁定送觀察
      、勒戒後，認有繼續施用毒品之傾向，復由該法院裁定令入戒治處所施以強制
      戒治。嗣因其於戒治處所中戒治效果經評定良好，經該法院裁定停止戒治，所
      餘期間付保護管束，並於九十年十一月二十九日出戒治處所，於九十一年五月
      二十九日強制戒治期滿，並由臺灣嘉義地方法院檢察署檢察官於九十一年六月
      十一日以九十一年度戒毒偵字第一一六號為不起訴處分確定等情，有臺灣高等
      法院被告全國前案紀錄表、刑案資料查註紀錄表、全國施用毒品案件紀錄表、
      受觀察勒戒人毒品及前科紀錄簡列表、不起訴處分書等件在卷可按，足見被告
      施用第一級毒品海洛因及第二級毒品安非他命之時間長久，有一定之成癮性。
      據此，被告乙○○供承：於上開不起訴處分確定後五年內，係自九十一年七月
      間某日起至九十一年八月二十一日上午某時止，以每三至五日即施用一次之頻
      率，施用第一級毒品海洛因多次，以及自九十一年六月十一日起至被查獲時止
      ，期間曾數次施用第二級毒品安非他命之自白，即有所據，堪予信採。而被告
      本次被查獲之施用第一級毒品海洛因及第二級毒品安非他命犯行，確係在前次
      施用毒品犯行經免刑判決後五年內所再犯，亦臻明確。
（六）此外，尚有臺灣雲林地方法院搜索票、雲林縣警察局臺西分局搜索扣押筆錄暨
      贓證物品清單、臺灣雲林地方法院刑事裁定、臺灣雲林地方法院檢察署檢察官
      戒治處分執行指揮書各一份在卷可稽。
（七）綜上，被告確有於前次施用毒品犯行不起訴處分後五年內，再度自九十一年七
      月間某日起至同年八月二十一日上午某時止，連續施用第一級毒品海洛因多次
      ，及自九十一年六月十一日起至同年八月二十二日為警採尿前回溯九十六小時
      內之某時之期間內，連續施用第二級毒品安非他命多數之犯行，事證明確，洵
      堪認定。
二、按海洛因及安非他命係毒品危害防制條例第二條第二項第一款、第二款所定之第
    一級毒品及第二級毒品，不得非法施用。本案被告乙○○於前次施用毒品案件經
    檢察官為不起訴處分確定後，再度違犯本件施用第一級毒品海洛因及第二級毒品
    安非他命之犯行，核其所為，係犯該條例第十條第一項之施用第一級毒品罪及同
    條第二項之施用第二級毒品罪。又：
（一）被告持有第一級毒品海洛因及第二級毒品安非他命後，進而施用，其持有之低
      度行為應為施用之高度行為所吸收，不另論以持有第一級毒品罪及持有第二級
      毒品罪。
（二）被告先後多次施用第一級毒品海洛因及第二級毒品安非他命，各係時間緊接，
      方法相同，分別觸犯構成要件相同之罪名，顯皆係基於概括犯意為之，均應依
      連續犯規定論以一罪，並各依法加重其刑。又所犯上開二罪，犯意各別，行為
      不同，應分論併罰。
（三）公訴人雖僅就被告於九十一年八月二十一日施用第一級毒品海洛因及第二級毒
      品安非他命各一次之犯行，提起公訴，然檢察官就犯罪事實一部起訴者，其效
      力及於全部，刑事訴訟法第二百六十七條已有明定。查本件被告乙○○確有自
      九十一年七月間某日起至同年八月二十一日上午某時止，以每三至五日之頻率
      ，連續施用第一級毒品海洛因多次，及自九十一年六月十一日起至同年八月二
      十二日為警採尿前回溯九十六小時內之某時之期間內，連續施用第二級毒品安
      非他命多次，且先後多次施用毒品海洛因及安非他命之犯行，俱有連續犯之關
      係，已如前述，本院自應就屬於裁判上一罪之被告其餘未被起訴之施用第一級
  毒品海洛因多次及第二級毒品安非他命多次之犯罪事實，一併加以裁判。
（四）被告前於八十三年間分別因違反麻醉藥品管理條例及肅清煙毒條例案件，經臺
      灣雲林地方法院以八十三年度易字第一一八四號判處有期徒刑四月，如易科罰
      金以三百元折算一日確定及以八十三年度訴字第四三九號判處有期徒刑三年二
      月確定，並就前開二罪定其應執行刑為三年四月，於八十四年六月二十六日入
      監服刑，指揮書執畢日期為八十八年一月九日。惟被告於入監服刑前之八十四
      年間，又因違反麻醉藥品管理條例案件經臺灣臺南地方法院以八十四年度易字
      第二六九一號判處有期徒刑三月，如易科罰金以三百元折算一日確定，並自八
      十八年一月十日起接續執行。嗣於八十六年二月二十五日因縮短刑期假釋出監
      ，前開三罪之縮刑期滿日期為八十八年一月一日，業已執行完畢等情，有刑案
      資料查註紀錄表、臺灣高等法院被告全國前案紀錄表各一份在卷可按，其受有
      期徒刑之執行完畢，五年以內再犯本件有期徒刑以上之罪，為累犯，依法加重
      其刑，並就施用第一級毒品罪及第二級毒品罪均遞加之。
（五）爰審酌被告前於八十三年間分別因違反麻醉藥品管理條例及肅清煙毒條例案件
      ，經法院判處有期徒刑四月、三年二月，定其應執行刑為三年四月；另於八十
      四年間又因違反麻醉藥品管理條例案件經法院判處有期徒刑三月，業於八十八
      年一月一日執行完畢，仍不知悔改，復於九十年間又因施用第一級毒品及第二
      級毒品案件，經法院裁定送觀察、勒戒及令入戒治處所施以強制戒治，業於九
      十一年五月二十九日期滿，並由檢察官為不起訴處分確定，猶不知戒惕，又再
      犯本件違反毒品危害防制條例第十條第一項、第二項之罪，無視於毒品對於自
      身健康之戕害及國家對於杜絕毒品犯罪之禁令；其施用毒品純係個人需求，犯
      罪之動機、目的單純，其本次施用第一級毒品海洛因之期間約一個月，且每三
      至五日即施用一次，次數頻繁；施用第二級毒品安非他命之次數較少，僅為數
      次；又施用毒品係自戕行為，犯罪手段平和，被告尚未因此而危害他人，所生
      損害不大；其就施用第一級毒品海洛因部分均能坦白承認，就施用第二級毒品
      安非他命部分亦僅爭執最後一次施用之時間，態度尚稱良好；再考之施用毒品
      者均有相當程度之成癮性及心理依賴，其犯罪心態與一般刑事犯罪之本質並不
      相同，容應以「病人」之角度為考量，並側重適當之醫學治療及心理矯治為宜
      等一切情狀，分別量處如主文所示之刑，並定其應執行之刑，以示懲儆。
（六）扣案之第一級毒品海洛因十二小包（驗餘淨重合計十二．八○公克，包裝重合
      計四．二二公克）及第二級毒品安非他命二小包（一包含袋重二．三公克；另
      一包含袋重○．五公克，起訴書誤為共計毛重一．一公克），係毒品危害防制
      條例第二條第二項第一款、第二款所定之第一級毒品及第二級毒品，均屬違禁
      物，雖非被告所有，而屬被告之男友即另案被告黃永祥所有，但係預供被告及
      黃永祥共同施用一節，則據被告於本院審理時供述明確，核與另案被告黃永祥
      於警訊及偵查中供陳之情節相符，均應依同條例第十八條第一項前段規定，沒
      收銷燬之。
據上論斷，應依刑事訴訟法第二百九十九條第一項前段，毒品危害防制條例第十條第
一項、第二項、第二十三條第二項前段、第十八條第一項前段，刑法第十一條前段、
第五十六條、第四十七條、第五十一條第五款，判決如主文。
中      華      民      國      九十二      年      四     月     九    日
                                臺灣臺中地方法院刑事第二庭
                                法  官  莊  嘉  蕙
右正本證明與原本無異。
如不服本判決，應於送達後十日內向本院提出上訴狀（須附繕本），上訴於臺灣高等
法院臺中分院。
附錄論罪科刑法條
毒品危害防制條例第十條
施用第一級毒品者，處六月以上五年以下有期徒刑。
施用第二級毒品者，處三年以下有期徒刑。


司法院資訊處製作；財團法人民間司法改革基金會備份。
